【裁判字號】    90,交上易,2280
【裁判日期】    901212
【裁判案由】    過失致死等
【裁判全文】
臺灣高等法院臺中分院刑事判決                  九十年度交上易字第二二八○號
    上  訴  人  臺灣臺中地方法院檢察署檢察官
    被      告  丙○○
右列上訴人因被告過失致死等案件，不服臺灣臺中地方法院中華民國九十年五月十六
日第一審判決（案號：九十年度交易字第一四五號，起訴案號：臺灣臺中地方法院檢
察署九十年度偵字第一二○○號），提起上訴，本院判決如左：
    主      文
上訴駁回。
    事      實
一、丙○○於民國（下同）八十九年十二月十六日晚間七時三十分許，騎乘車牌號碼
    ＹＧＦ─一一二號重型機車，沿臺中縣大安鄉○○路由西往東方向行駛，途經時
    速限制為每小時四十公里之興安路二二六號附近時，本應依規定速限行車；且依
    當時天侯陰天、夜間無照明、視線不良之情況下，本更應注意車前狀況以隨時採
    取必要之安全措施，而依當時之情形，亦無不能注意之情事，詎竟疏未注意及此
    ，仍以約六、七十公里之時速超速行駛，且全然未發覺前方車道內適有騎乘車牌
    號碼ＴＧＥ─二九一號輕型機車，亦因疏於安全駕駛失控滑倒後，躺臥在地之王
    吉皇，仍貿然前行，致未能採取適當之安全措施，丙○○駕駛重型機車乃輾過王
    吉皇之頭部，肇使王吉皇受有頭部外傷顱骨碎裂之致命傷害，丙○○所騎乘之機
    車亦因此失控滑倒，惟丙○○在知悉肇事後非但未報警救護，並留於現場等候處
    理，竟另行起意，不顧王吉皇安危，即騎乘機車折返臺中縣大安鄉○○村○○路
    三七二巷廿號住處而逃逸，嗣經警方依丙○○所騎乘重型機車斷裂掉落於車禍現
    場之後視鏡，於翌（十七）日下午一時許，前往位於臺中縣大安鄉○○○路之「
    福星機車行」查訪，發現丙○○正送修之該重型機車，經比對機車受損部位相符
    後，通知丙○○到案說明，始獲悉上情。而王吉皇經送醫急救，延至同年月十八
    日凌晨一時許，因顱腦挫傷不治死亡。
二、案經王吉皇之妻甲○○訴由臺灣臺中地方法院檢察署檢察官偵查起訴。
    理      由
一、訊據被告丙○○（以下簡稱被告）固於警訊、偵查及原審審理時坦承，於右揭時
    間騎乘重型機車，行經肇事地點，且曾撞到物體失控後摔倒之事實，惟矢口否認
    有何過失致死與肇事逃逸之犯行，辯稱：伊在車禍現場並未見到被害人王吉皇，
    亦未撞到被害人頭部，是撞到被害人之機車而摔倒；伊在摔倒後騎機車返回住處
    時，僅見機車，並未看到人云云。惟查：
  (一)被告於警訊、偵查及原審審理時供稱：當時車禍渠輾到東西後摔倒，回頭後看輾
    到什麼東西，渠祇看到機車而已；當時時速六、七十公里，光線非常的暗；沒有
    看到死者躺在地上云云（見相驗卷第一一、二○頁及原審卷第一二、一三頁），
    而證人即全程目賭車禍經過之黃榮盛於警訊時證稱：看到一輛大甲往大安方向行
    駛的機車 (ＴＧＥ─二九一號 )突然自己跌倒，我看到後，馬上去交通指揮，．
    ．我指揮交通過約二、三分鐘後，突然一輛大安往大甲方向之機車，卻從傷者之
    頭部撞擊，撞擊後該車行駛約四、五公尺後就跌倒云云（見同上卷第一二頁背面
    ）；復於偵查時證稱：我看到死者騎機車往大安方向，機車往左邊倒下，人倒向
    對向車道大甲往大安方向，我看到事故發生，我在大安方向指揮交通，怕他們撞
    到死者，後來大安往大甲之方向，有一輛機車過來，我來不及阻止，機車便壓過
    死者；  (問：你確定那時往大甲方向的機車只有一輛？)是，機車是第一部經過
    ，第二部是自用轎車，我擋了第二部轎車云云（見同上卷第一八頁背面、第一九
    頁）；又於原審審理時證稱：我親戚住那邊，我剛好去那邊，當時我停車停好以
    後，走路要到親戚家裡，我看到一台機車，騎到停車場旁邊，突然倒下去，他是
    往大安方向，他是自己倒下去的，沒有被撞到，倒下去以後，車子還在原來車道
    裡面，人是倒在往大甲方向，我就打電話，因為大甲往大安方向有車子來，我就
    擋車，我看到被害人都沒有在動，也沒有聽到喊叫聲，也沒有坐起來，後來我大
    約擋了五、六部車，我回過頭看，在大安往大甲方向一輛機車過來，我要過去擋
    那部機車，但是來不及，該機車就撞到死者的頭部，我就看到機車倒下去，我可
    以確定是撞到死者的頭部，不是撞到機車，該機車摔倒以後，因為後面還有車子
    過來，我就過去擋車，擋了第一部車，我回過頭去看，該機車就不見了，除了該
    機車以外，並無其他機車撞到死者，也沒有其他車子在那裡摔倒云云（見原審卷
    第一四頁），核證人黃榮盛對於被告騎乘機車撞及倒臥在地之被害人前後之證述
    一致，參以被告之上開供述，與撞擊被害人頭部機車之後視鏡破裂掉落於車禍現
    場，經警方至位於臺中縣大安鄉○○○路福星機車行查訪，發現與被告正送修之
    重型機車相符之事實，亦據證人即到場處理之警員乙○○於偵查時證述明確（見
    相驗卷第一九頁），並有現場暨車損相片八幀可資佐證（見同上卷第六、七頁）
    ；及證人即被害人王吉皇之兄王子為於本院審理時證述，死者頭部有輪胎痕跡，
    是殯儀館清洗時發現告訴渠，渠要求檢察官重新驗屍，結果沒有重新驗屍云云，
    並提出相片三張為證（見本院卷第三○、三二頁），臺灣臺中地方法院檢察署電
    話紀錄單內洽辦結果欄，亦有證人王子為所述之情之記載可證（見相驗卷第卅三
    頁），且所呈照片三禎被害人頭額部確有遭機車輾過之痕跡，與臺灣臺中地方法
    院檢察署驗斷書局部勘驗頭面頸部欄所載三「右側顳頂骨部新月型挫裂創大小約
    ３×３公分合併顱骨碎裂」（見相驗卷第二三頁背面）等情相符，堪認被告應係
    肇事之人，且被告所騎乘之機車確有輾壓過被害人頭部之事實。被告於原審及本
    院審理時辯稱，未撞到被害人只撞到被害人機車云云，為卸責之詞，自無足採。
    此外，被害人係因本件交通事故遭輾壓頭部，受有頭部外傷顱骨碎裂之致命傷害
    ，致顱腦挫傷不治死亡，業經臺灣臺中地方法院檢察署檢察官督同檢驗員相驗明
    確，製有勘驗筆錄、相驗屍體證明書及驗斷書在卷可稽（見相驗卷第廿三至廿七
    頁）。
  (二)按行車速度，依標誌之規定；汽車行駛時，駕駛人應注意車前狀況，並隨時採取
    必要安全措施，道路交通安全規則第九十三條第一項、第九十四條第三項分別定
    有明文。被告係領有駕駛執照之駕駛人，前開交通規則為其應注意，而在肇事當
    時，亦無不能注意之情事。本件肇事路段之時速限制為四十公里，有道路交通事
    故調查報告表在卷可憑；又在車禍當時之天侯陰天、夜間無照明、視線不良，除
    據被告及證人黃榮盛分別於偵查及原審審理時供陳及證述明確外，並有前開道路
    交通調查報告表可憑（見相驗卷第一四頁），則被告騎乘重型機車行駛至上開陰
    暗視線不清之路段時，在無不能注意之情形下，除應依規定速限行車外，應更注
    意車前狀況以隨時採取必要之安全措施。惟被告行經肇事路段之時速約為六、七
    十公里，且全然未發覺被害人躺於地上之事實，迭據被告於偵查及原審審理時供
    明，已如前述，足見被告係於八十九年十二月十六日晚間七時三十分許，以六、
    七十公里之時速超速行駛於前揭道路，且全然未注意前方車道內有倒臥在地之被
    害人，仍貿然前行，而未能採取適當之安全措施，肇致所騎乘之重型機車輾過被
   害人頭部，使被害人受有右述傷害，經送醫後，於同年月十八日凌晨一時許不治
    死亡，有相驗屍體證明書附卷可稽（見同上卷第二七頁），參以證人乙○○於本
    院審理時證述，被害人當時未死亡，有救護車送其到醫院云云（見本院卷第二九
    頁），足徵被害人先前躺臥在地時尚未死亡，是被告就本件事故之發生顯有過失
    ，且被害人因本件車禍死亡，與被告之過失行為間，並有相當之因果關係。至於
    被害人雖在發生車禍前，係騎乘機車失控自行滑倒後躺臥在地上，業據證人黃榮
    盛於偵查及原審審理時證述明確，已如前述，顯見被害人亦有未注意安全駕駛之
    疏失，然不能因此解免被告過失致死之刑責。
  (三)被告騎乘重型機車輾壓過被害人頭部後，被告所騎乘之機車亦因失控滑倒之事實
    ，除據被告於警訊、偵查及原審審理時供明外，並經證人黃榮盛於警訊、偵查及
    原審審理時證述明確，均已如前述，而一般在駕車途中撞擊物體失控摔倒後，應
    會查看導致摔倒之原因，且稍加注意，即可輕易發現躺臥於車道內之被害人，被
    告在車禍摔倒後對於被害人遭其撞擊之事實，自難諉為不知。且被告於原審審理
    時供陳：（問：摔倒後是否返回大安？）是的。我是摔倒就馬上回來，因為我全
    身都是血，所以返回大安；（問：返回大安時時速多少？）幾乎是用走的速度云
    云（見原審卷第一三頁），參以肇事地點為寬約八．六公尺（四．三公尺×二）
    之道路，被害人之機車橫躺道路中央之雙黃線上，被害人躺臥在大安往大甲方向
    車道且離雙黃線約○．五公尺處，有道路交通事故調查報告表所附事故現場圖及
    相關照片四禎附卷可稽（見相驗卷第一四頁及第六頁正背面），則被告在肇事後
    緩慢騎乘機車欲折返回臺中縣大安鄉住處時，勢必經過被害人所躺臥之現場，相
    對距離亦不過三、四公尺之遠，被告應無不知被害人業遭其撞擊之情，顯見被告
    於原審及本院審理時辯稱，在摔倒後騎機車返回住處時，僅見機車，只知道撞到
    被害人機車，並未看到人云云，應屬畏罪之詞，不足採信。而被告既已知悉其所
    騎乘之重型機車撞擊躺臥地上之被害人，衡情應知悉倒臥地上之被害人有受傷或
    死亡之可能，被告竟逕自駕車離去，被告應有駕車肇事致被害人死亡而逃逸之意
    圖無疑。則被告在知悉肇事後非但未報警救護，並留於現場等候處理，竟不顧被
    害人安危，即騎乘機車折返台中縣大安鄉○○村○○路三七二巷廿號住處，其駕
    駛上開動力交通工具肇事，致被害人傷重死亡而逃逸之事實，至為灼然。
  (四)綜上，被告之所辯，顯係畏罪卸責之詞，均不足採信。本件事證已臻明確，被告
    犯行，堪以認定。
二、核被告所為，因駕車之過失致被害人死亡部分，係犯刑法第二百七十六條第一項
    之過失致人於死罪；被告駕駛上開動力交通工具肇事，致被害人傷重死亡而逃逸
    部分，係犯同法第一百八十五條之四肇事逃逸罪。其所犯上開二罪間，犯意各別
    ，行為互殊，應分論併罰。
三、原審適用刑法第二百七十六條第一項、第一百八十五條之四、第五十一條第五款
    ，罰金罰鍰提高標準條例第一條前段，審酌被告素行，肇禍之過失程度，導致被
    害人因本件車禍事故死亡無可彌補之後果，被害人與有過失，被告肇事後未報警
    救護，置受有致命傷害之被害人於不顧，且被告行為後未能坦承犯行，復未與被
    害人家屬達成和解，犯後態度不佳等一切情狀，就過失致人於死部分量處有期徒
    刑一年，肇事逃逸部分則量處有期徒刑一年六月，並定應執行刑有期徒刑二年四
    月，經核其認事用法，均無不當，量刑亦稱妥適，應予維持。公訴人依循被害人
    之妻甲○○請求上訴意旨，指摘原審未審酌被告犯後一再飾詞狡辯以求卸責，且
    未賠償告訴人分文，僅判處上開之刑，顯屬過輕為不當，惟原審已審酌被告未能
    坦承犯行，尚未與被害人家屬達成和解，而為上開之量刑，公訴人上訴仍以此情
    指摘量刑過輕，為無理由，應予駁回。
四、據上論斷，應依刑事訴訟法第三百六十八條，判決如主文。
本案經檢察官丁○○到庭執行職務。
中      華      民      國      九十       年    十二     月    十二    日
                                臺灣高等法院臺中分院刑事第一庭
                                      審判長法  官  陳  紀  綱
                                            法  官  方  艤  駐
                                            法  官  陳  登  源
右正本證明與原本無異。
「肇事逃逸罪得上訴，餘不得上訴」
如不服本判決應於收受送達後十日內向本院提出上訴書狀，其未敘述上訴之理由者並
得於提起上訴後十日內向本院補提理由書（均須按他造當事人之人數附繕本）。
                                            書記官  林  桂  鳳
中      華      民      國      九十       年    十二     月    十四    日
附錄論罪科刑主要法條：
刑法第二百七十六條第一項：
因過失致人於死者，處二年以下有期徒刑、拘役或二千元以下罰金。
刑法第一百八十五條之四：
駕駛動力交通工具肇事，致人死傷而逃逸者，處六月以上五年以下有期徒刑。
                                                                        Ｒ


司法院資訊處製作；財團法人民間司法改革基金會備份。
